【裁判字號】    92,易,645
【裁判日期】    920702
【裁判案由】    恐嚇
【裁判全文】
臺灣臺南地方法院刑事判決                          九十二年度易字第六四五號
    公  訴  人  臺灣臺南地方法院檢察署檢察官
    被      告  戊  ○  ○
右列被告因恐嚇案件，經檢察官提起公訴（九十二年度偵字第一一二號），本院判決
如左：
    主  文
戊○○無罪。
    理  由
一、公訴意旨略以：被告戊○○與甲○○在臺南縣七股鄉三股村網仔洲設攤位賣特產
    、小吃，告訴人己○○在臺南縣七股鄉七股燈塔旁開膠筏載客，民國九十一年七
    月十三日十八時許，甲○○要求告訴人己○○開膠筏載客至上開攤位碼頭停泊照
    顧生意，告訴人己○○稱載到哪個攤位都可以，被告戊○○對大家不是很好，若
    一定要在他的攤位停泊，他就是「海流氓」等語，表示不願配合，被告戊○○聞
    甲○○轉述後心生不悅，憤而於同日十八時四十五分許，在不詳地點，以將加害
    生命、身體、財產、自由與名譽之事，打手機給正在臺南縣七股鄉三股村南三十
    八線公路上之告訴人己○○，恐嚇稱：「如果再胡亂講話，就要對不起你，讓你
    難看」等語，使告訴人己○○生畏怖心。因認被告戊○○涉犯刑法第三百零五條
    之恐嚇罪嫌等語。
二、按犯罪事實應依證據認定之，無證據不得推定其犯罪事實。不能證明被告犯罪者
    ，應諭知無罪之判決，刑事訴訟法第一百五十四條、第三百零一條第一項分別定
    有明文。又告訴人之告訴，本以使被告受刑事訴追為目的，故其陳述是否與事實
    相符，自應調查其他證據，以資審認（最高法院六十九年台上字第一五三一號判
    決參照）。次按認定不利於被告之事實，須依積極證據，積極證據不足為不利於
    被告事實之認定時，即應為有利於被告之認定，更不必有何有利之證據，惟犯罪
    事實之認定，應憑真實之證據，倘證據是否真實尚欠明顯，自難以擬制推測之方
    法，為其判斷之基礎（最高法院三十年度上字第八一六號、五十三年台上字第六
    五六號判例參照）。且刑事訴訟上證明之資料，無論其為直接或間接證據，均須
    達於通常一般之人均不致有所懷疑，而得確信其為真實之程度，始得據為有罪之
    認定，若其關於被告是否犯罪之證明未能達此程度，而有合理性懷疑之存在，致
    使無從形成有罪之確信，根據「罪證有疑，利於被告」之證據法則，即不得遽為
    不利被告之認定，亦有最高法院七十六年度臺上字第四九八六號判例可稽。其以
    情況證據（即間接證據）斷罪時，尤須基於該證據在直接關係上所可證明之他項
    情況事實，本乎推理作用足以確證被告有罪，方為合法，不得徒憑主觀上之推想
    ，將一般經驗上有利被告之其他合理情況逕予排除，此觀諸最高法院三十二年度
    上字第六七號判例意旨亦甚彰明。次按刑法第三百零五條之恐嚇罪，所稱以加害
    生命、身體、自由、名譽、財產之事，恐嚇他人者，係指以使人生畏怖心為目的
    ，而通知將加惡害之旨於被害人而言，且該罪係結果犯，以致生危害於安全為要
    件，即必其恐嚇致受加害之通知者，心生恐怖，而有不安之感覺（最高法院二十
    六年渝非字第十五號判例意旨參照），倘被害人未因而心生畏佈，即不符該罪之
    構成要件。
三、公訴人認被告涉犯上開恐嚇罪嫌，無非以告訴人之指訴為其唯一論據。訊之被告
    戊○○固坦承其有於該日十八時四十五分許，撥打二通電話予告訴人之事實，惟
    堅決否認有何恐嚇告訴人之犯行，辯稱：伊只是打電話質問告訴人為何罵伊是海
    流岷，告訴人就掛伊電話，隔約一分鐘後，伊又打電話給告訴人，要告訴人不要
    亂講話，告訴人就又掛伊電話，伊並未以「如果再亂講話，就要對不起你，讓你
    難看」等詞恐嚇告訴人等語。經查：
  (一)被告於偵查及本院審理時一致堅稱並無恐嚇告訴人之情事，此與案發當時在旁聽
    聞被告打電話之證人甲○○於本院調查時結證稱：「當日十八時許，我開車至潟
    湖邊載被告回家，在車上將告訴人罵被告是海流岷、占海為王一情告知被告，被
    告聽完後很生氣，馬上打電話質問告訴人為何罵他是海流岷，被告一問完告訴人
    ，告訴人就掛電話了，過了約一、二分鐘，被告再打電話質問告訴人為何罵他是
    海流岷，告訴人又馬上將電話掛了，之後我就載被告回家了」（見本院卷第一七
    頁）等詞大致相符，則被告是否確涉有本件以電話恐嚇告訴人之犯行，即不無可
    疑。又告訴人與被告因被告未支持告訴人妻子競選鄉民代表，而另支持其他候選
    人競選一事素有怨隙等情，經證人甲○○結證在卷（見本院卷第一九頁），且經
    證人即臺南縣七股鄉三股村之管區警員丁○○於本院調查時證稱：告訴人妻子曾
    經競選鄉民代表，在三股村內之得票數不高，為了選舉恩怨，告訴人與三股村村
    民處得不是很好等情綦詳（本院卷第三一至三二頁），自難徒憑告訴人上開片面
    有可疑之指訴，遽入被告以恐嚇之罪責。
  (二)告訴人於警局初訊時陳稱：「戊○○在電話中說：我怎麼說他佔海為王，是海流
    岷，我回問他：有沒有證據，他說如果我再胡亂講話，就要對不住我，要讓我難
    看，【我認為他不可理諭，便把電話掛斷】，過了一、二分鐘，他又打我手機，
    電話中都說些抹黑我的話．．．」等詞（見九十一年七月十三日偵訊筆錄），嗣
    於本院調查時亦陳稱：「被告當時說如果我再亂講話，就要對不起我，讓我難看
    ，我就把手機關掉，過約一、二分鐘，被告又再打一次，他講的內容我忘了」、
    「（問：是否知道第二通電話是被告打來的？）我接起來之前就知道是他打的，
    因被告的電話號碼有顯示在我的手機上」等詞（見本院卷第一四、一五頁），綜
    合告訴人上開陳述以觀，縱認被告確有對告訴人為上開恫嚇言詞，然告訴人當時
    之直接反應既認被告不可理喻，而將電話掛斷，且在明知第二通電話是被告所撥
    打之情況下，仍接聽電話，顯見告訴人當時並無何懼怕被告之情。雖告訴人於本
    院調查時陳稱：因被告常在瀉湖邊打很多人，伊怕被被告打云云（見本院卷第一
    四頁）；然證人丁○○警員於本院調查時證稱：被告平時並不會在村內滋事等語
    （見本院卷第三二頁）、證人乙○○警員於本院調查時證稱：被告沒有常在潟湖
    邊打人，伊也沒有接過村民報案稱被告打人等語（見本院卷第四四頁）、證人即
    三股村村長丙○○於本院調查時證稱：被告沒有常在潟湖邊打人，伊也沒有聽說
    被告在潟湖邊打人等語（見本院卷第四四頁），足認告訴人指訴其心生畏怖之原
    因是被告常在潟湖邊打人，怕被告對其不利等情，顯與事實不相符，尚難遽採。
    復參以，告訴人與被告於當日案發後晚上十一點多左右，曾在告訴人臺南縣七股
    鄉三股村四八號住處門口碰面，二人再度因告訴人罵被告海流岷一事發生口角爭
    執並互相叫罵，告訴人尚且打電話報警，指述遭被告罵三字經一節，此據被告供
    述及在場目擊證人甲○○、乙○○警員證述在卷（見本院卷第一三、一七至一八
    、四六頁），且為告訴人所肯認（見本院卷第一六頁），則告訴人既可於案發後
    短短三、四個小時內，再度因其罵被告海流岷一事，與被告發生口角爭執並互相
    叫罵，益徵告訴人毫無畏懼被告之事，依照上開說明，此即與恐嚇罪須使人因而
    心生畏怖，致生危害於安全之構成要件不符。
四、綜上所述，依本案卷證資料，除告訴人所為之指述外，並無其他積極證據可資佐
    證告訴人之指述與事實相符，自難僅憑告訴人之片面指述即遽為被告恐嚇罪責之
    認定；且縱認被告有撥打電話對告訴人為前開恐嚇言語，然告訴人主觀上既認被
    告不可理喻而掛斷電話，並未因而心生畏佈，即不符刑法恐嚇罪之構成要件。此
    外，復查無其他積極證據足資證明被告確有公訴人所指之恐嚇犯行，既不能證明
    被告犯罪，揆諸前開判例意旨，依法應為無罪判決之諭知。
據上論斷，應依刑事訴訟法第三百零一條第一項，判決如主文。
本案經檢察官吳宇青到庭執行職務。
中      華      民      國    九十二    年      七      月      二      日
                              臺灣臺南地方法院刑事第四庭
                                  審判長  法  官    蘇  清  水
                                          法  官    卓  穎  毓
                                          法  官    林  欣  玲
右正本證明與原本無異。
如不服本判決，應於判決送達後十日內，向本院提出上訴狀。
                                          書記官    黃  子  起
中      華      民      國    九十二    年      七      月      八      日


司法院資訊處製作；財團法人民間司法改革基金會備份。
